臺灣板橋地方法院交通事件裁定　　　　　　　　　　九十三年度交聲字第九二二號
　　原處分機關　交通部公路總局臺北區監理所
　　異　議　人
　　即受處分人　甲○○
右列異議人因違反道路交通管理處罰條例案件，對於交通部公路總局臺北區監理所於
民國九十三年七月五日以北監自裁字裁四○－ＺＦＦ六○二三五三號違反道路交通管
理事件裁決書所為之處分，聲明異議，本院裁定如左：
    主  文
異議駁回。
    理  由
一、異議意旨略以：異議人甲○○之車牌號碼ＡＩ－六七七八號自小客車，行經國道
    三號公路南向九十二公里處，遭交大竹林分隊執勤員警於該處之陸橋上方，以電
    腦雷射照相系統攝影採證。就照片所示，兩車相距不足四十五公尺無誤，但保持
    車距乃是為突發狀況緊急煞車之故而設立之，兩車於行進中，前車在無預警的狀
    況下突然減速煞車（請注意舉發照片中前車之煞車燈及前車車前之道路狀況），
    兩車行車車距當然必定會有所縮減。保持行車安全車距所指，是否為於正常行進
    中於限速內之安全距離，異議人之車輛如違規照片所示並無超越該車段之行車速
    度，前車無預警的減速是否正為規避員警取締而減速？前車車速多少？取締違規
    如旨在維護高速公路行車安全及要求用路人共同遵守行車秩序，是否該合乎情、
    理、法，且視當時道路實際狀況而定，始能叫人心服口服，異議人車輛已於前車
    無預警的減速後，打方向燈駛離該車道中（請注意照片所示，車輛已打方向燈並
    駛離路面邊線中），並非單純的如舉發通知單所指於行進中未與前車保持四十五
    公尺之行車安全距離，單就一紙照片，事後查看ＤＶ錄影帶，說是依法逕行舉發
    ，實為充績效。漠視用路人實際駕駛之道路狀況所開出之罰單，偷偷摸摸於陸橋
    上照相攝影取證，事後依照片，看圖說故事。如此舉發違規實難令人心服，且為
    員警為充績效的舉發行為，異議人甲○○並非實際駕駛人，乙○○才是實際駕駛
    人，爰聲明異議云云。
二、按汽車行駛於高速公路，而不遵管制之規定者，處新臺幣（下同）三千元以上六
    千元以下罰鍰，道路交通管理處罰條例第三十三條第一項定有明文。而汽車駕駛
    人駕駛汽車違反道路交通管理處罰條例第三十三條第一項規定者，除應依該條所
    規定之罰鍰處罰外，予記違規點數一點，道路交通管理處罰條例第六十三條第一
    項第一款亦定有明文。又汽車行駛於高速公路，前後兩車之行車安全距離，在正
    常天候狀況下，依左表之規定（小型車車九十公里者，應保持四十五公尺之行車
    安全距離），高速公路交通管制規則第六條第一項亦定有明文。
三、經查，本件異議人即受處分人甲○○之車牌號碼ＡＩ－六七七八號自用小客車於
    民國九十三年四月二日上午十一時四十一分，行經國道三號高速公路南下九十二
    公里處，經內政政警政署國道公路警察局第六警察隊警員以雷射測速照相系統測
    獲該車之行速（時速）九十公里，與前車未保持法定四十五公尺以上行車安全距
    離，並照相採證後，依違反高速公路交通管制規則第六條第一項規定逕行舉發等
    情，有舉發機關所攝採證照片一幀、公警局交字第ＺＦＦ六○二三五三號舉發違
    反道路交通管理事件通知單影本及舉發機關九十三年六月十七日公警六交訴字第
    ○九三○○○一三五七號書函影本各一紙附卷可稽，核以該幀採證照片已足認定
    本件被舉發之ＡＩ－六七七八號自用小客車確係以時速九十公里之速度行駛於該
    路段，且該車與前方之自小客車間所保持之距離不滿二十公尺無訛。異議人雖以
    前詞置辯，惟經本院傳喚舉發本件違規行為之警員丙○○攜同本件採證錄影光碟
    及採證照片到庭為證，證人丙○○證稱：在採證當時，我們有兩位同事在天橋上
    面各負責照相及錄影，我只是負責審核該照片是否應該舉發，這部車出現是在光
    碟片一分二十八秒至三十二秒的時間等語（見本院九十三年九月十七日訊問筆錄
    ）。再經本院當庭勘驗該採證光碟結果：本件異議人之車輛（以下簡稱系爭車輛
    ）於光碟開始播放後約一分二十八秒時出現於畫面下方，當時該車與前方之白色
    車輛（以下簡稱白車）距離約二十公尺，白車前方為一輛大貨車，兩車距離約為
    四十公尺，在最內側車道於白車左後方亦有一輛小客車，兩車距離約為二十公尺
    。嗣於一分三十秒時，系爭車輛前行約三、四十公尺時，此時與前方之白車距離
    約十公尺，此時，白車與前述大貨車、最內側車道小客車間之距離，較之一分二
    十八秒時，並無不同，系爭車輛於一分三十秒開始向右切至最外側車道，其後駛
    至最外側車道，其後於一分三十八秒時，由畫面上方離開畫面，上開播放過程中
    ，系爭車輛與白車間未插入任何車輛，有本院九十三年十月十五日訊問筆錄及上
    開採證攝影光碟存卷可佐，足認異議人之車牌號碼ＡＩ－六七七八號自用小客車
    ，在上開路段始終緊隨其前方之白色自小客車行駛，兩車之間距僅十公尺至二十
    公尺，異議人之車輛並未與前車保持法定四十五公尺以上行車安全距離，違規行
    為至為明確，異議人辯稱：係前車在無預警的狀況下突然減速煞車，致兩車行車
    車距有所縮減云云，顯與前揭勘驗所見事實不符，殊不可採。
四、按逕行舉發違反道路交通管理事件，經汽車所有人依舉發通知單之應到案日期前
    到案，並告知違規駕駛人姓名、
    知違規駕駛人到案依法處理；逾應到案日期，處罰機關應依本條例第八十五條第
    三項規定處罰該汽車所有人，違反道路交通管理事件統一裁罰標準及處理細則第
    二十四條定有明文。查依異議人甲○○於聲明異議狀及本院調查時所述，固指其
    並非本件違規駕駛人，當時是由其友人乙○○所駕駛云云，然汽車之所有人登記
    為異議人甲○○所有，為其所不否認。如前所述，異議人甲○○於接受舉發違反
    道路交通管理事件通知單後，應於舉發通知單所示之應到案日期即九十三年五月
    二十二日前，向原處分機關告知違規駕駛人，然異議人甲○○並未於規定時間內
    告知。本件雖有名為「乙○○」者於同年五月十一日向原處分機關申訴，提出陳
    述書略以係因前方車輛車速突然降低，其駕駛之車輛見狀立即打方向燈由右側避
    開，並非如舉發通知單所指跟車車距過近云云，顯係就舉發內容為申訴，並非告
    知違規駕駛人姓名、
    為「乙○○」且未提出委任書，更可見此非異議人甲○○所為之告知，參諸前述
    規定即有未合。因之，上開申訴雖係以「乙○○」名義為之，然處罰機關無從得
    知乙○○與異議人甲○○間之關係，更不得於確認真正違規駕駛人前，妄加猜測
    ，任意以乙○○為違規駕駛人而逕對乙○○裁罰。處罰機關既未自汽車所有人處
    獲知違規駕駛人係何人，其逕以汽車所有人即異議人甲○○為裁罰對象，於法即
    無不合（臺灣高等法院九十年度交抗字第三七一號裁定可資參照）。綜上所述，
    本件車牌號碼ＡＩ－六七七八號自小客車於右揭時、地行駛於高速公路，而不依
    規定保持行車安全距離之違規事實，堪以認定，是原處分機關援引上開規定，裁
    處異議人即受處分人甲○○罰鍰新臺幣三千元，並記違規點數一點，依法並無違
    誤，本件聲明異議為無理由，應予駁回。
據上論斷，應依道路交通管理處罰條例第八十七條第二項，道路交通案件處理辦法第
十九條，裁定如主文。
中　　　華　　　民　　　國　　九十三　　年　　 十一 　　月　　二十四　　日
                              　臺灣板橋地方法院交通法庭
                                  　法  官  戴  嘉  清
右正本證明與原本無異
如不服本裁定應於送達後五日內向本院提出抗告狀
                                  　書記官  許  千  士
中　　　華　　　民　　　國　　九十三　　年　　 十一 　　月　　二十四　　日
